臺灣桃園地方法院民事裁定　　　　　 110年度家調裁字第61號
聲　請　人　乙○○　


代　理　人　陳奕昕律師
相　對　人　甲○○　


 
上列當事人間請求免除扶養義務事件，本院裁定如下：
    主  文
聲請人乙○○對相對人甲○○之扶養義務應予免除。
聲請程序費用由相對人負擔。
    理  由
一、聲請意旨略以：相對人與聲請人之母丙○○於民國69年6 月
    29日結婚，自聲請人有印象以來，自幼即由祖父母務農扶養
    聲請人及其他手足二人。相對人婚後即鮮少在家，就聲請人
    及其他子女們之生活及教養費用均置若罔聞。直至聲請人國
    小二、三年級，相對人返家向祖母索取金錢花用，聲請人始
    知相對人為其父親。鄰里時而向聲請人表示：你父親有錢回
    來賭博，也不願意養你們這群孩子。聲請人國中畢業後即投
    入職場，並將薪資全數交由祖母以維持家計。聲請人年滿18
    歲即北上與姑姑同住並覓職，每月仍固定寄回5 千元至8 千
    元予祖母，補貼祖父母及其他手足生活所需。相對人仍未曾
    與聲請人有任何聯繫及互動。彰化縣政府日前通知聲請人及
    聲請人手足，需出面照顧及負擔相對人之醫療、看護及相關
    服務費用，聲請人與其他手足因而代為支付上開費用，其後
    因交通往返不便，家人遂共同商議將相對人安置於桃園市家
    悅老人長照中心，惟長照中心每月所需費用不貲，聲請人為
    工地臨時工，每月薪資僅2 萬6 千元，身體狀況欠佳，且需
    獨立扶養3 名未成年子女，實無法負擔對相對人之扶養費用
    ，相對人對聲請人既未負擔扶養義務，聲請人自無扶養相對
    人之義務，如強令聲請人負擔扶養義務，顯然有失公平。為
    此，爰依法聲請裁定准予免除聲請人之扶養義務等語。並聲
    明：如主文第1 項所示。
二、相對人則以：同意免除聲請人之扶養義務等語。 
三、按當事人就不得處分之事項，其解決事件之意思已甚接近或
    對於原因事實之有無不爭執者，得合意聲請法院為裁定；法
    院為前項裁定前，應參酌調解委員之意見及家事調查官之報
    告，依職權調查事實及必要之證據，並就調查結果使當事人
    或知悉之利害關係人有陳述意見之機會；當事人聲請辯論者
    ，應予准許；前二項程序，準用民事訴訟法第1 編第2 章第
    3 節關於訴訟參加之規定，家事事件法第33條定有明文。查
    聲請人本件聲請，屬當事人不得處分之事項，惟經兩造於11
    0 年8 月26日訊問期日，當庭合意依家事事件法第33條規定
    聲請本院為裁定，於法核無不合，應予准許。
四、按直系血親相互間，互負扶養之義務，民法第1114條第1 款
    固有明文規定。惟按受扶養權利者有下列情形之一，由負扶
    養義務者負擔扶養義務顯失公平，負扶養義務者得請求法院
    減輕其扶養義務：（一）對負扶養義務者、其配偶或直系血
    親故意為虐待、重大侮辱或其他身體、精神上之不法侵害行
    為；（二）對負扶養義務者無正當理由未盡扶養義務；受扶
    養權利者對負扶養義務者有前項各款行為之一，且情節重大
    者，法院得免除其扶養義務，民法第1118條之1 定有明文。
五、經查，本件聲請人主張之上開事實，業據聲請人提出戶籍謄
    本、LINE群組對話紀錄、聲請人108 年度綜合所得稅各類所
    得資料清單、全國財產稅總歸戶財產查詢單、醫院掛號證、
    臺南市政府永康區公所「兒少生活扶助」核定通知書、財團
    法人法律扶助基金會桃園分會審查表、秀傳紀念醫院收據及
    繳費通知書、照護服務員收據、送餐服務契約書、居家服務
    契約書等件為證。經本院依職權調閱相對人之稅務電子閘門
    財產所得調件明細表，相對人名下有西元1993、1995、1989
    年出產之汽車共3 部價值為0 元，107 至109 年均無申報所
    得，堪認其無法維持生活，聲請人為相對人之直系血親卑親
    屬，對於相對人自有扶養義務。惟聲請人主張相對人對其未
    盡扶養義務及無力負擔等情，業據聲請人提出上述證據為證
    。相對人到庭亦表示對聲請人所主張之事實均不爭執，同意
    聲請人請求免除扶養義務等語，聲請人之主張自堪以採信。
    相對人既為聲請人之父，於聲請人成年前，依法對聲請人本
    負有扶養義務，然相對人自聲請人年幼時起，即無正當理由
    而未盡扶養聲請人之義務，致聲請人均賴聲請人之祖父母扶
    養照顧，則相對人所為實有違為人父應盡之義務，足認相對
    人無論於主觀及客觀上，均有疏於保護、照顧聲請人之情事
    ，且情節重大，如強令聲請人負擔與其長期感情疏離之相對
    人之扶養義務，顯係強人所難，而有失公平之情。從而，聲
    請人依民法第1118條之1 規定，請求免除其對相對人之扶養
    義務，洵屬有據，應予准許。
六、依家事事件法第125 條第2 項、第104 條第3 項規定，裁定
    如主文。
中    華    民    國   110    年    10    月    29    日
                   家事法庭     法  官  張淑芬
以上正本係照原本作成。
如對本裁定抗告須於裁定送達後10日內向本院提出抗告狀，並繳
納抗告費新臺幣1000元。
中    華    民    國   110    年    10    月    29    日
                                書記官  邱信璋